【裁判字號】    99,台上,4301
【裁判日期】    990708
【裁判案由】    妨害性自主
【裁判全文】
最高法院刑事判決            九十九年度台上字第四三０一號
上  訴  人  甲○○
            乙○○
上列上訴人等因妨害性自主案件，不服台灣高等法院中華民國九
十九年二月九日第二審更審判決（九十八年度上更(一)字第五０五
號，起訴案號：台灣桃園地方法院檢察署九十六年度偵字第一四
０一二、一四九０八、一六八四七號），提起上訴，本院判決如
下：
    主  文
上訴駁回。
    理  由
按刑事訴訟法第三百七十七條規定，上訴於第三審法院，非以判
決違背法令為理由，不得為之。是提起第三審上訴，應以原判決
違背法令為理由，係屬法定要件。如果上訴理由書狀並未依據卷
內訴訟資料，具體指摘原判決不適用何種法則或如何適用不當，
或所指摘原判決違法情事，顯與法律規定得為第三審上訴理由之
違法情形不相適合時，均應認其上訴為違背法律上之程式，予以
駁回。上訴人甲○○上訴意旨略以：(一)民國○十○年○月二十三
日上午九時甲○○與乙○○、A1（姓名年籍在卷）談話時，教會
內尚有黃○○、徐○○、陳○○等十餘人在場。倘甲○○有對A1
強制性交，黃○○等人不可能均未看見。又證人鄧○○於第一審
證稱：當日找甲○○時，在牧師室沒看到乙○○、A1；證人葉○
○證稱：當日下午還跟A1一起唱詩歌，很快樂。足見A1指述遭甲
○○強制性交為不實。況A1既稱於○○○年○月二十三日遭甲○
○性侵，何以遲至同年○月三日始前往國立台灣大學附設醫院（
下稱台大醫院）診斷？且該院受理疑似性侵害事件驗傷診斷證明
書係記載「處女膜陳舊性裂傷」，果A1係遭甲○○性侵害，應為
「新傷」，方符經驗法則，顯見A1該舊傷與甲○○無關。原判決
認甲○○於○十○年○月二十日對A1強制性交，自有違背證據法
則。
(二)陳○○、楊○○、葉○○等人對B1、B3（姓名年籍均在卷）實
  行原判決附表（下稱附表）編號一四、一七所示之強制猥褻行
  為，甲○○並不知情，楊○○、葉○○等人亦稱係其個人行為
  。原判決認陳○○、楊○○、葉○○係受甲○○指示，對甲○
  ○論以共同正犯，亦有違背證據法則。上訴人乙○○上訴意旨
  略稱：證人A1於九十九年一月二十六日證稱未遭乙○○脅迫而
  為性交。原判決仍論處乙○○共同對於女子，以脅迫之方法而
  為性交罪刑，自有違法各云云。
惟查原判決依憑上訴人等不利於己之部分自白，共同被告陳○○
、鄧○○、陳○甲、楊○○、于○○、黃○○、葉○○（均經判
處罪刑確定）分別於警詢、偵查中、第一審之供述，證人A1、A2
、A3、A4、A5、A6、A7、A8（姓名年籍均在卷）於偵查中、第一
審之證詞，證人B1、B2、B3、B4、B5（姓名年籍均在卷）分別於
警詢、偵查中、第一審、原審之證詞，證人簡○○、李○○、顏
○○於偵查中之證詞，基督教○○教會門徒小組公約影本、內政
部警政署刑事警察局（下稱刑事警察局）偵二隊搜索扣押筆錄，
扣案乙○○、于○○日記本，台大醫院受理疑似性侵害事件驗傷
診斷證明書、財團法人華人心理治療研究發展基金會華心療研發
會字第九六０三五號函檢附鑑定報告、行政院國軍退除役官兵輔
導委員會桃園榮民醫院九十七年五月五日桃醫字第０九七０００
三００二號函檢附之鑑定報告書、台灣高等法院在監在押全國紀
錄表、台灣高等法院被告（甲○○）全國前案紀錄表等證據，資
以認定上訴人等有原判決事實欄所記載之犯罪事實。因而撤銷第
一審關於上訴人等部分之科刑判決，改判依修正前刑法牽連犯、
連續犯規定，變更檢察官起訴法條，從一重論處甲○○共同連續
對於女子，以脅迫之方法而為猥褻之行為罪刑（累犯，處有期徒
刑一年十月，並應於刑之執行前令入相當處所施以治療，其期間
至治癒為止，但最長不得逾三年），又共同對於女子，以脅迫之
方法而為性交罪刑（累犯，處有期徒刑三年六月）；乙○○共同
對於女子，以脅迫之方法而為性交罪刑（處有期徒刑三年二月）
，已詳述其所依憑之證據及認定之理由。對於甲○○辯稱：擔任
基督教○○教會牧師期間，未曾向教友傳授牧師行為即為神之意
旨，教友若有不服，將會發生不幸後果。而教會並無按摩胸部及
陰部之「性輔導」課程，且未命乙○○、陳○○、鄧○○、陳○
甲、楊○○、于○○、黃○○、葉○○等小組長對女教友實施性
輔導，亦未要乙○○要A1拍攝裸體及自慰錄影帶供其觀看，及指
示陳○○、楊○○、葉○○按摩B1、B3胸部、陰蒂等處。或有組
員因身材問題請教小組長，然此為女性間私密性之事，與甲○○
無關。又○十○年○月二十三日早上與A1談話時，鄧○○、陳○
○夫婦、徐○○及黃○○等人均在場，不可能對A1強制性交，更
無以手撫摸A2臀部云云。乙○○辯稱：○十○年○月二十三日上
午八時三十分許並未與甲○○性交，當天上午九時許跟A1聊天時
，甲○○聽到二人談話，乃出來關心而已云云。經綜合調查證據
之結果，認係卸責之詞，不足採信，分別在判決內詳予指駁，並
說明其證據取捨及判斷之理由。又公訴意旨另以：甲○○基於強
制猥褻女信徒之胸部之概括犯意，於附表編號六、八、一０、一
五所示之時地，假意關懷之接觸，藉擁抱用力擠壓A2、A4、A5、
B1 之胸部，因認甲○○此部分所為係犯刑法第二百二十四條第
一項之強制猥褻罪，經綜合調查證據之結果，認該等部分犯罪尚
屬不能證明，以公訴意旨認該等部分與上開論罪科刑部分，有刑
法修正前連續犯裁判上一罪關係，而不另為無罪之諭知，亦在判
決內加以說明。原判決所為論述，核與卷證資料相符，從形式上
觀察，並無足以影響判決結果之違背法令之情形。按(一)認事採證
、證據之取捨及證據證明力之判斷，俱屬事實審法院之職權，苟
無違背證據法則，自不能指為違法。本件原審綜合上訴人等不利
於己之部分自白，共同被告陳○○、鄧○○、陳○甲、楊○○、
于○○、黃○○、葉○○之供述，證人A1、A2、A3、A4、A5、A6
、A7、A8、B1、B2、B3、B4、B5、簡○○、李○○、顏○○之證
詞，斟酌其他證據，認定上訴人等有本件之犯罪事實。對於上訴
人等辯解，認不足採，已分別在判決內詳述其認事採證、證據取
捨及判斷之理由，核與證據法則並無違背，為其職權之適法行使
，自不能指為違法。甲○○上訴意旨(一)、乙○○上訴意旨置原判
決已說明之事項或屬原審採證認事職權之適法行使，任意指摘，
自非適法之上訴第三審理由。(二)原判決綜合卷內證據，認定甲○
○先在基督教○○教會中向信徒灌輸信徒須順服權柄、牧師及小
組長，並與小組長即乙○○、陳○○、鄧○○、陳○甲、楊○○
、于○○、黃○○、葉○○等人在教會中向年輕女信徒宣導外表
、身材及性反應敏感、性高潮，係日後交友及婚姻中性生活成敗
要素，必須做胸部及陰蒂按摩幫助婚姻，復於教會中設慕道課程
及三階段造就課程，將訓練課程與「性輔導」相結合，由小組長
教導胸部及陰蒂按摩之性輔導課程，同時要求各小組長對組員進
行「性輔導」課程。甲○○即親自在場或指示陳○○、楊○○、
葉○○等人於○十○年○月二十七日後某日至○十○年下半年間
，分別對B1、B3為附表編號一四(2)(3)(4)、一七(3)所示違反B1、B3
意願而撫摸其等胸部、陰蒂之強制猥褻行為等情，因認甲○○與
陳○○、楊○○、葉○○等人對B1、B3所為之強制猥褻犯行，有
犯意聯絡及行為分擔。另共同被告楊○○、葉○○於警詢、第一
審供稱：甲○○並未授意實施性輔導，亦未向甲○○報告有對教
友實施性輔導之事云云；證人李○○於偵查中證稱：其小組長是
陳○○，教會裡沒有教導胸部及陰蒂按摩云云，均係事後迴護甲
○○之詞，不足作為有利甲○○之認定（見原判決理由乙、壹、
二、四(一)(三)），已詳敘認定甲○○與陳○○、楊○○、葉○○等
人對B1、B3強制猥褻為共同正犯之理由，所為論敘，核與經驗、
論理法則無違，自無甲○○上訴意旨(二)所指之違背證據法則。上
訴人等上訴意旨所指，或對於原判決究竟如何違背法令，並未依
卷內訴訟資料為具體之指摘，或徒憑己意，就屬原審採證認事職
權之適法行使，及原判決已經說明事項，任意指摘為違法，核與
法律規定得為第三審上訴理由之違法情形，均不相適合，應認其
等上訴違背法律上之程式，予以駁回。至原判決認甲○○牽連犯
刑法第三百零四條第一項之強制罪部分（即附表編號一、二、四
、七、九、一一至一四(1)、一六、一七(1)(2)、一八、一九），核
屬刑事訴訟法第三百七十六條第一款所定不得上訴第三審之案件
，其牽連之重罪（強制性交、猥褻）部分之上訴既不合法，則對
於
不得上訴第三審部分，即無從審究，應併予駁回。
據上論結，應依刑事訴訟法第三百九十五條前段，判決如主文。
中    華    民    國  九十九  年    七    月    八    日
                      最高法院刑事第十二庭
                          審判長法官  黃  一  鑫
                                法官  張  春  福
                                法官  林  勤  純
                                法官  李  錦  樑
                                法官  陳  國  文
本件正本證明與原本無異
                                      書  記  官
中    華    民    國  九十九  年    七    月   十五   日
                                                      Ｅ

司法院資訊處製作；財團法人民間司法改革基金會備份。
